【裁判字號】    99,上訴,1671
【裁判日期】    991013
【裁判案由】    毒品危害防制條例
【裁判全文】
臺灣高等法院臺中分院刑事判決        99年度上訴字第1671號
上  訴  人
即  被  告  乙○○
選任辯護人  張淑琪  律師
上列上訴人因毒品危害防制條例案件，不服臺灣臺中地方法院98
年度訴字第4052號中華民國99年6月17日第一審判決（起訴案號
：臺灣臺中地方法院檢察署98年度偵字第19477號），提起上訴
，本院判決如下：
    主  文
上訴駁回。
    犯罪事實
一、乙○○明知甲基安非他命係毒品危害防制條例第2 條第2 項
    第2 款所規定列管之第二級毒品，不得非法持有、販賣，竟
    與某真實姓名、年籍不詳之成年男子，共同基於販賣第二級
    毒品甲基安非他命以營利之犯意聯絡，以乙○○所有之門號
    0000000000號行動電話，作為販賣第二級毒品甲基安非他命
    之聯繫工具。於民國98年3 月14日晚間7 時58分許，丙○○
    以其持用之0000000000號行動電話，撥打乙○○持用之上開
    行動電話聯絡洽購甲基安非他命交易事宜後，乙○○即通知
    前開具有販賣甲基安非他命犯意聯絡之真實姓名、年籍不詳
    之成年男子，於同日晚間9 時許，將甲基安非他命1 包攜往
    約定之交易地點臺中縣東勢鎮○○路之麥當勞前，將該包甲
    基安非他命交付予丙○○，並當場向丙○○收取販賣甲基安
    非他命之代價新臺幣（下同）1000元，而共同販賣甲基安非
    他命1 次。嗣經臺灣臺中地方法院檢察署檢察官指揮臺中縣
    警察局東勢分局偵辦，經警依原審法院核發通訊監察書，對
    乙○○使用之上揭行動電話進行監聽結果，而循線查悉上情
    。
二、案經臺中縣警察局東勢分局報告臺灣臺中地方法院檢察署檢
    察官偵查起訴。
    理    由
一、證據能力部分：
  (一)按被告以外之人於偵查中向檢察官所為陳述，除顯有不可信
    之情況者外，得為證據，刑事訴訟法第159條之1第2項定有
    明文。偵查中對被告以外之人（包括證人、鑑定人、告訴人
    、被害人及共同被告等）所為之偵查筆錄，或被告以外之人
    向檢察官所提之書面陳述，性質上均屬傳聞證據。惟現階段
    刑事訴訟法規定檢察官代表國家偵查犯罪、實施公訴，依法
    其有訊問被告、證人及鑑定人之權，證人、鑑定人且須具結
    ，而實務運作時，檢察官偵查中向被告以外之人所取得之陳
    述，原則上均能遵守法律規定，不致違法取供，其可信度極
    高，故被告以外之人前於偵查中已具結而為證述，除反對該
    項供述得具有證據能力之一方，已釋明「顯有不可信之情況
    」之理由外，不應以該證人未能於偵查中接受他造之反對詰
    問為由，即遽指該證人於偵查中之陳述不具證據能力。本案
    證人丙○○於檢察官偵查中所為之陳述業經具結，且被告及
    辯護人亦未釋明有何顯有不可信之情況，綜合全部卷證資料
    亦無顯不可信之情事，因此，依上開刑事訴訟法之規定，證
    人丙○○於檢察官偵查中之證述即有證據能力。
  (二)復按被告以外之人於審判外之陳述，雖不符刑事訴訟法第15
    9條之1、159條之2、159條之3、159條之4等規定，而經當事
    人於審判程序同意作為證據，法院審酌該言詞陳述或書面陳
    述作成時之情況，認為適當者，亦得為證據。當事人、代理
    人或辯護人於法院調查證據時，知有第159條第1項不得為證
    據之情形，而未於言詞辯論終結前聲明異議者，視為有前項
    之同意，刑事訴訟法第159條之5定有明文。本件被告及辯護
    人於本院審理時，除前開丙○○於偵查之證述外，就下列引
    為證據之言詞及書面陳述，未就其證據能力聲明異議，本院
    審酌該言詞陳述作成時之情況，並查無其他不法之情狀，復
    與本案待證事實具有關聯性，足認為得為本案之證據，依刑
    事訴訟法第159條之5之規定，有證據能力。
二、訊據被告乙○○對於門號0000000000號行動電話係其所申辦
    使用之事實固供認不諱，惟矢口否認有何上揭販賣第二級毒
    品甲基安非他命之犯行，辯稱：伊並未販賣甲基安非他命予
    丙○○；原審判決以伊與丙○○之電話對話譯文為認定依據
    ，然查無伊與丙○○約定在便利商店見面及伊與不詳姓名男
    子之聯絡譯文，原審之認定與事實不符；伊是以幫助丙○○
    施用毒品之犯意，為其聯絡藥頭云云。
三、本院查：
  (一)被告確有聯絡不詳姓名男子出售甲基安非他命予丙○○之事
    實：
    證人丙○○於98年8月20日檢察官偵查中具結證述：伊因喝
    酒而認識綽號「阿弘」之乙○○，伊於98年3月份撥打電話
    予乙○○，當時乙○○表示現在已經沒有（甲基安非他命）
    了，如過要的話需聯絡其友人，並叫伊在東勢鎮之麥當勞等
    候，結果伊有前往，但乙○○未到場，而係由一位年約30歲
    、胖胖之男性到場，拿1包甲基安非他命給伊，伊則交付對
    方1000元，該次交易即為伊於警詢時供述之98年3月14日晚
    上8時許之該次交易，伊記得乙○○約伊至東勢鎮麥當勞之
    時間為晚上9時許，伊購得甲基安非他命後已將之施用完畢
    等語（見98年度他字第1129號偵查卷第65至66頁）；再於99
    年6月3日原審審理時證述：伊施用之甲基安非他命來源為被
    告乙○○，伊於98年3月14日晚間7時58分，撥打電話欲向乙
    ○○購買甲基安非他命，乙○○稱伊沒有了，並約伊在其住
    家附近之7-11便利商店碰面，見面後乙○○稱伊沒有東西，
    要去調貨，乙○○聯絡後叫伊帶1000元前往臺中縣東勢鎮之
    麥當勞等候，乙○○並且詢問伊駕駛何種車輛，伊告知係駕
    駛吉普車後，即前往臺中縣東勢鎮之麥當勞等候，約3分鐘
    左右，乙○○友人就主動過來拿1包甲基非他命給伊，伊則
    交付1000元給對方等語明確（見原審99年6月3日審判筆錄第
    4至9頁），核與被告於本院審理時所供，伊確有打電話藥頭
    聯絡等語相符。
  (二)依下列證據，足認被告係與該不詳姓名男子有販賣毒品之犯
    意聯絡：
  (1)被告所持用之0000000000號行動電話與證人丙○○所使用之
    0000000000號行動電話，於98年3月14日晚間7時58分35秒通
    話之通訊監察譯文內容（A即被告，B即證人丙○○）所示：
    「
     A：喂，飛哥。
     B：喔你怎麼這樣，我打都不接。
     A：不是啦，你今天打給我，我在河邊抓魚，沒帶手機。
     B：現在怎樣，有....。
     A：沒有。
     B：沒有喔，我很失望，為什麼沒有招。
     A：對，阿信跟你說我有嗎？
     B：阿信跟我說你有招，我想拿一些錢跟你買。
     A：我跟著打電話聯絡人。
     B：很失望，好啦，我等看多久。
     A：你確定我才要聯絡。
     B：好啦，拿一啦，現金喔。
     A：好啦。」（見警卷第27頁）
    再，被告與證人丙○○先於98年3月9日20時22分，分別以上
    開行動電話聯絡，通話之通訊監察譯文內容（A即被告，B即
    證人丙○○）所示：「
     A：喂，飛哥
     B：喂，甘苦喔！
     A：怎樣？
     B：有嗎？1500啦
     A：什麼？
     B：1500啦，不然來相約。
     A：這樣喔。
     B：我就不要用欠的，你聽不懂。
     A：我知道，現在手頭沒有。
     B：你沒有嗎，你就最有辦法的。
     A：不然晚一點。
     B：要多晚，太陽已經下山了。
     A：我朋友就說晚一點才進來。
     B：又要晚一點。
     A：我馬上打電話罵他好嗎？
     B：好啦，帶球來知道嗎？
     A：阿．．
     B：帶球來。
     A：我就沒有球，才想要跟你拿球。
     B：太吉八，我把你脖子扭斷。
     A：好啦，看怎樣我打給你。」（本院卷50頁）
    依前一通對話內容，證人丙○○係表明向被告購買毒品，被
    告隨即表示要打電話聯絡，並要求丙○○確定以現金1000元
    購買後才要聯絡等情，參酌後一通對話內容及前開證人丙○
    ○所證述買受毒品之過程，被告既不將藥頭電話號碼告知丙
    ○○，由其本人直接與藥頭聯絡，而以確定丙○○是否有現
    金後始與藥頭聯絡，為藥頭控管交易之過程，是其應與藥頭
    應有犯意之聯絡。
  (2)另依警詢卷附被告持用之0000000000號行動電話與證人陳益
    杰間分別於98年3月13日晚間7時1分56秒、晚間7時35分50秒
    之通訊監察譯文所示：「（A即被告，B即證人陳益杰）
     A：喂。
     B：弘哥嗎，在忙嗎？
     A：怎樣？沒有，準備要洗澡。
     B：在家嗎？
     A：對呀。
     B：啊..怎樣。
     A：又沒有了？
     B：怎樣，又沒有了？
     A：對呀，我想你這樣講，我已吃光了。
     B：我就跟你講晚上給你答案。
     A：不然我再打給我朋友看怎樣。
     B：好啦。
     A：我再打給你。」
   「A：喂，你現在在那裡？
     B：我在石角。
     A：在石角喔，這樣講話又不方便，幹他雞八。
     B：對，怎樣？
     A：你有沒辦法多一點？
     B：就沒有那麼多現金呀。
     A：喔，吃小喔，對方就說要拿多一點。
     B：怎樣？
     A：就沒有錢。
     B：要怎麼辦？
     A：對呀，幫我想看看。
     B：好。」（見警卷第37至38頁）
    雖被告此部分之犯行，業據原審以不能證明毒品交易完成等
    理由，為無罪之判決確定。然依上開對話內容，被告顯係應
    藥頭之請，要求陳益杰能提高購買之數量甚明，其與藥頭之
    關係，顯超過所辯，僅係幫助購買毒品者取得毒品而已。
  (3)綜合上述，被告既係以其持用之門號0000000000號行動電話
    接聽丙○○之來電，與丙○○確認約定交易之毒品數量、金
    額後，與丙○○約定在臺中縣東勢鎮○○路之麥當勞前交易
    ，並由被告聯絡上開真實姓名、年籍不詳之成年男子攜帶甲
    基安非他命1包至交易地點交付予丙○○，且當場向丙○○
    收取販賣甲基安非他命之對價1000元，足見被告與該名真實
    姓名、年籍不詳之成年男子間有販賣甲基安非他命之犯意聯
    絡及行為分擔甚為顯明。
  (三)按施用毒品者之指證，固不得作為認定被告有販賣毒品行為
    之唯一證據，其真實性有待其他必要證據加以補強，然所謂
    必要之補強證據，並不以證明販賣毒品犯罪構成要件之全部
    事實為必要，以與施用者之指證具有相當之關聯性為前提，
    其經與施用者之指證綜合判斷，已達於通常一般人均不致有
    所懷疑，而得確信施用者之指證為真實者，即得為有罪之認
    定（最高法院93年度臺上字第6750號判決參照）。本案證人
    丙○○證述被告有於98年3月14日晚間販賣毒品甲基安非命
    之行為，係先明確指證於98年3月份撥打電話予被告，而於
    臺中縣東勢鎮○○路之麥當勞向被告購買甲基安非他命1次
    ，又經檢察官提示該通訊監察譯文予證人丙○○後，證人丙
    ○○又確認其係於98年3月14日晚上8時許撥打電話予被告，
    並由被告通知1名真實姓名、年籍不詳之成年男子在臺中縣
    東勢鎮○○路之麥當勞與其完成交易等語，而雖然於該通訊
    監察譯文本身無法確定被告是否嗣後確實與證人丙○○完成
    交易毒品行為，另被告販賣甲基安非他命確實之數量、純度
    ，均已無從查明，然而，本院就證人丙○○之指證與通訊監
    察譯文之內容為綜合判斷、交互勾稽比對後，認為被告有於
    98年3月14日晚間9時許，共同販賣1000元之甲基安非他命予
    丙○○1次之行為，已達於一般人均毫無合理懷疑之有罪確
    信，業如前述，是被告上開辯解即不足取。
  (四)末按邇來政府為杜絕毒品氾濫，毒害人民甚深，再三宣導民
    眾遠離毒品、媒體之報導既深且廣，對於毒品之禁絕，應為
    民眾所熟悉；被告既為智識健全之成年人，且在本案之前即
    有毒品前科，有臺灣高等法院被告前案紀錄表在卷可參，對
    此自無不知之理。又政府對於查緝施用、轉讓及販賣毒品無
    不嚴格執行，且販賣毒品罪更係重罪，設若無利可圖，衡情
    一般持有毒品者，當不致輕易將持有毒品交付他人。何況第
    二級毒品甲基安非他命之取得不易及物稀價昂之情形，苟被
    告於有償交付毒品甲基安非他命給上開證人之交易過程中，
    並無利益可圖，此無異謂其係在甘冒被查獲並被移送法辦之
    風險之情形下，費時費事而平白將第二級毒品甲基安非他命
    轉讓給並無特殊情誼之人施用，此情顯難認符情理，是被告
    買入上開毒品甲基安非他命之價格，應較其出售之價格為低
    ，而有從中賺取買賣價差牟利之意圖及事實，應屬合理之認
    定。再者，販賣毒品甲基安非他命係違法行為，非可公然為
    之，而甲基安非他命亦無公定價格，係可任意分裝增減分量
    ，且每次買賣之價格、數量，亦隨時依雙方之關係深淺、資
    力、需求量、對行情之認知、來源是否充裕、查緝是否嚴緊
    、購買者被查獲時供述購買對象之可能風險之評估等因素，
    而異其標準，機動調整，非可一概論之。從而販賣之利得，
    除非經行為人詳細供出各次所販賣之毒品之進價及售價，且
    數量俱臻明確外，實難察得其交易實情。然販賣者從價差或
    量差中牟利，方式雖異，惟其販賣行為在意圖營利則屬同一
    。從而，舉凡有償交易，除確有反證足以認定其確係另基於
    某種非圖利本意而轉讓毒品之外，通常尚難因無法查悉其精
    確之販入價格，以作為是否高價賣出之比較，即任販賣者諉
    以無營利之意思，而阻卻對其販賣毒品犯行之追訴。本案被
    告與證人丙○○間之上開毒品甲基安非他命交易屬有償行為
    ，被告於接獲證人丙○○之電話後，費時、費事通知另1名
    真實姓名、年籍不詳之成年共犯前往臺中縣東勢鎮○○路之
    麥當勞前進行交易，倘非有利可圖，被告應不致願意甘冒刑
    罰重責而為本案上開犯行，足認被告主觀上確有營利之意圖
    甚明。
  (五)綜上所述，被告前開所辯，自不足採。本案犯罪事證明確，
    被告有於上揭時、地共同販售第二級毒品甲基安非他命予丙
    ○○之犯行，堪以認定。
四、被告行為後，毒品危害防制條例第4條亦經立法院三讀修正
    通過並經總統於98年5月20日公布；而修正後毒品危害防制
    條例第4條第2項販賣第二級毒品罪之法定本刑有關罰金刑部
    分已由原處700萬元以下罰金，提高為1000萬元以下之罰金
    ；就販賣第二級毒品而言，自以修正前之舊法對行為人較為
    有利；雖修正後同條例第17條第2項規定：「犯第4條至第8
    條之罪於偵查及審判中均自白者，減輕其刑」，惟被告於偵
    查及審判中均未坦承其有販賣第二級毒品甲基安非他命之犯
    行，尚無上開減輕其刑規定之適用，故仍適用修正前之舊法
    對被告較為有利。核被告乙○○所為，係犯修正前毒品危害
    防制條例第4條第2項之販賣第二級毒品罪。被告販賣前持有
    甲基安非他命之低度行為，為販賣甲基安非他命之高度行為
    所吸收，不另論罪。被告與一名真實姓名、年籍不詳之成年
    人間就販賣第二級毒品予丙○○之犯行，有犯意之聯絡及行
    為之分擔，應論以共同正犯。又刑法第59條之酌量減輕其刑
    ，必於犯罪之情狀，在客觀上足以引起一般同情，認為即予
    宣告法定最低度刑期，猶嫌過重者，始有其適用。被告販賣
    甲基安非他命之數量雖非甚鉅，與大盤販賣整批大量毒品者
    截然有別，且所得亦非甚多，惟被告所犯販賣第二級毒品罪
    ，其最輕本刑為有期徒刑7年，尚難謂其有情輕法重情形，
    故本院認並無適用刑法第59條規定之餘地，併此敘明。
五、原審因而適用刑事訴訟法第299條第1項前段，修正前毒品危
    害防制條例第4條第2項、第19條第1項，刑法第11條、第28
    條等規定，並審酌被告無視於我國政府禁絕毒害之堅定立場
    ，僅圖一己私人經濟利益，任意將甲基安非他命賣予他人，
    致使買受之吸毒者更加產生依賴性及成癮性，戕害國民健康
    與社會治安程度至鉅，且販賣毒品乃屬萬國公罪，並減損國
    家國力、競爭力，對於違犯者不宜以輕判，以期降低毒品之
    氾濫，兼衡被告販賣第二級毒品之數量及金額，暨其犯罪動
    機、目的、手段、犯後未能坦認事實，未見悔意之犯後態度
    等一切情狀，量處有期徒刑8年，並就未扣案販賣第二級毒
    品所得1千元及門號0000000000號行動電話壹支（含SIM卡壹
    張）為沒收之宣告，如全部或一部不能沒收時，應與真實姓
    名、年籍不詳之成年共犯連帶追徵其價額或以其等財產連帶
    抵償之諭知，其認事用法，核無違誤，量刑亦稱允當，被告
    上訴否認犯罪，其上訴為無理由，應予駁回。
六、據上論結，應依刑事訴訟法第368條，判決如主文。
本案經檢察官甲○○到庭執行職務。
中    華    民    國    99    年    10   月     13    日
            刑事第四庭    審判長法  官  洪  耀  宗
                                法  官  林  清  鈞
                                法  官  劉  登  俊
以上正本證明與原本無異。
如不服本判決應於收受送達後十日內向本院提出上訴書狀，其未
敘述上訴理由者，並得於提起上訴後十日內向本院補提理由書（
均須按他造當事人之人數附繕本）「切勿逕送上級法院」。
                                書記官  廖  家  莉
中    華    民    國    99    年    10    月    13    日

司法院資訊處製作；財團法人民間司法改革基金會備份。
